【裁判字號】    96,訴,1071
【裁判日期】    970416
【裁判案由】    竊佔
【裁判全文】
臺灣彰化地方法院刑事判決          96年度訴字第1071號
公  訴  人  臺灣彰化地方法院檢察署檢察官
被      告  甲○○
            乙○○
上列被告因竊佔案件，經檢察官提起公訴（96年度偵字第356、
4235號），本院判決如下：
    主      文
甲○○共同犯竊佔罪，處有期徒刑捌月，減為有期徒刑肆月，如
易科罰金，以銀元佰元即新臺幣玖佰元折算壹日。
乙○○共同犯竊佔罪，處有期徒刑肆月，如易科罰金，以銀元
佰元即新臺幣玖佰元折算壹日；減為有期徒刑貳月，如易科罰金
，以銀元佰元即新臺幣玖佰元折算壹日。緩刑年。
    事實及理由
一犯罪事實：
  (一)甲○○於民國94年間，因買賣取得坐落彰化縣溪州鄉○○段
    899地號土地（下僅引用地號）所有權，該筆嗣再分割為899
    、899之1、899之5、899之6、899之7地號等多筆土地，甲○○並在上開土地建屋出售。其明知毗鄰之同段884、885地號
    土地係丙○○、丁○○、黃鴻宏及其餘共有人共有，竟僅徵
    得丁○○、黃鴻宏同意，擅自於94年年底不詳時日，與向其
    購買坐落899、899之1地號土地上門牌號碼彰化縣溪州鄉○
    路62、66號房屋之買受人乙○○，共同基於意圖為自己不法
    利益之犯意聯絡，僱工在附圖所示編號A、B虛線處興建圍牆
    ，並在編號A、B範圍內舖設水泥地面，竊佔編號A、B部分之
    土地；甲○○並承前犯意，自行僱工在附圖所示編號C、D、
    E虛線處即不知情之湯耀宗與趙明（均由檢察官不起訴處分
    確定）分別購買之同路70、72號房屋前興建圍牆，並在編號
    C、D、E範圍內舖設水泥地面，及在編號F部分即乙○○、湯
    耀宗各自所有之同路66號、70號房屋間空地範圍內鋪設柏油
    路面，接續竊佔編號C、D、E、F部分（以上竊佔面積均如附
    圖所載）。嗣因丙○○於95年9月間發覺有異，申請彰化縣
    北斗地政事務所複丈，始悉上情。
  (二)案經丙○○訴由臺灣彰化地方法院檢察署檢察官偵查起訴。
二證據：
  (一)被告甲○○、乙○○於本院坦承不諱之自白。
  (二)告訴人即證人丙○○與證人湯耀宗、趙明於檢察官偵查中之
    證述。
  (三)卷附之彰化縣北斗地政事務所96年4月17日土地複丈成果圖
    、土地登記謄本、存證信函、土地使用同意書、現場照片。
三論罪科刑：
  (一)被告等行為後，刑法部分條文業於94年1月7日修正，同年2
    月2日公布，並於95年7月1日施行，修正後即現行刑法第2條
    第1項規定「行為後法律有變更者，適用行為時之法律，但
    行為後之法律有利於行為人者，適用最有利於行為人之法律
    」，上開規定乃與刑法第1條罪刑法定主義契合，而貫徹法
    律禁止溯及既往原則，係規範行為後法律變更所生新舊法律
    比較適用之準據法，是刑法第2條本身雖經修正，但刑法第2
    條既屬適用法律之準據法，本身尚無比較新舊法之問題，應
    一律適用裁判時即修正後刑法第2條規定以決定適用之刑罰
    法律，合先敘明。而有關新舊法之比較，應就罪刑有關之共
    犯、連續犯、牽連犯加重等暨其他法定加減原因（如身分加
    減）與加減例等一切情形，綜其全部罪刑之結果而為比較。
    經查：
    1.刑法第28條關於共犯之規定，由「二人以上共同實施犯罪
      之行為者，皆為正犯」，修正為「二人以上共同實行犯罪
      之行為者，皆為正犯」，惟上述用語上之修正，僅明白宣
      示本條不包括「陰謀共同正犯」及「預備共同正犯」，但
      仍包括共謀共同正犯。被告等就竊佔附圖A、B部分，無論
      依新舊法之規定，均為共同正犯，而無有利或不利。
    2.修正前刑法第33條第5款規定「主刑之種類如左：五、罰
      金：1元以上」，換算新臺幣後，為新臺幣3元以上。惟修
      正後刑法第33條第5款規定「主刑之種類如下：五、罰金
      ：新臺幣1千元以上，以百元計算之」，舊法並非不利。
    3.被告等行為後，罰金罰鍰提高標準條例第2條業已刪除，
      而刑法第41條第1項前段易科罰金折算標準，亦由舊法之
      銀元1百元、2百元、3百元修正為新臺幣1千元、2千元、3
      千元，屬科刑規範事項之變更，其折算標準為裁判時所應
      諭知，自均有就新舊法規定比較之必要，經比較新舊法結
      果，以被告等行為時之舊法較為有利於被告，應依刑法第
      2條第1項前段規定，適用修正前刑法第41第1項前段、廢
      止前罰金罰鍰提高標準條例第2條規定。
    4.刑法施行法第1條之1增訂施行前，依罰金罰鍰提高標準條
      例第1條前段、現行法規所定貨幣單位折算新臺幣條例第2
      條規定，此部分犯行所涉法條，關於罰金刑部分應提高為
      30倍。刑法施行法修正增訂第1條之1規定「中華民國94年
      1月7日刑法修正施行後，刑法分則編所定罰金之貨幣單位
      為新臺幣。94年1月7日刑法修正時，刑法分則編未修正之
      條文定有罰金者，自94年1月7日刑法修正施行後，就其所
      定數額提高為30倍。但72年6月26日至94年1月7日新增或
      修正之條文，就其所定數額提高為3倍」，依增訂條文提
      高並改為新臺幣後，此部分犯行所涉法條，關於罰金刑部
      分仍同為提高30倍，適用新、舊法結果並無不同。
    5.刑法第74條關於緩刑之規定，係法院對於被告所宣告之刑
      ，於符合一定條件下，認為以暫不執行為適當時宣告，為
      法院刑罰權之運用，並非刑罰權之本身，與「罪刑」無關
      ，亦不能使刑罰之實質內容發生變動致刑有輕重之分別，
      故緩刑要件之修正，應非屬刑法第2條第1項所稱之「法律
      變更」，而無新舊法比較適用之問題，應適用修正後第74
      條之規定。
    6.經綜合比較新、舊法之結果，以被告等行為時之舊法較有
      利，依刑法第2條第1項前段規定，自應適用行為時之法律
      。
  (二)被告甲○○竊佔附圖編號A、B、C、D、E、F部分，被告乙○○竊佔附圖編號A、B部分，核其等所為，均係犯刑法第320
    條第2項之竊佔罪。被告等就竊佔附圖編號A、B部分之犯行
    ，有犯意聯絡及行為分擔，均為共同正犯。被告等利用不知
    情之工人興建圍牆與舖設水泥、柏油路面而竊佔土地，為間
    接正犯。查被告等均無犯罪前科，此有臺灣高等法院被告前
    案紀錄表可按，爰審酌被告等素行良好，所犯造成告訴人及
    其共有人之財產上損害，竊佔時間非短、面積不少，被告甲○○為本案之造意者，惡性較重，惟事後坦認犯行，並已回
    復原狀，有照片附於本院卷可稽及其他一切情狀，分別量處
    如主文所示之刑，被告乙○○並諭知易科罰金之折算標準，
    以資儆懲。被告等犯罪時間係在96年4月24日以前，合於中
    華民國96年罪犯減刑條例第2條第1項第3款之減刑規定，復
    無該條例所定不得減刑之例外情形，爰依上開規定各減其宣
    告刑2分之1，並諭知易科罰金之折算標準。被告乙○○未曾
    因故意受有期徒刑以上刑之宣告，已如前述，經此次偵審之
    教訓，應知所警惕而無再犯之虞，本院認所宣告之刑以暫不
    執行為適當，爰併宣告緩刑3年，以啟自新；被告甲○○身
    為建商，以售屋牟利，並造意而犯本案，偵審所生勞費不少
    ，不宜宣告緩刑，附此敘明。
  (三)如不服本判決，得於判決送達後10日內向本院提出上訴狀，
    上訴於上級法院（應敘述具體理由，並附繕本，上訴狀勿逕
    送上級法院）。告訴人或被害人對於判決如有不服具備理由
    請求檢察官上訴者，其上訴期間之計算係以檢察官收受判決
    正本之日期為準。
  (四)依刑事訴訟法第299條第1項前段，刑法第2條第1項前段、第
    320條第2項、第74條第1項第1款，修正前刑法第28條、第41
    條第1項前段，廢止前罰金罰鍰提高標準條例第2條，刑法施
    行法第1條之1，中華民國96年罪犯減刑條例第2條第1項第3
    款、第7條、第9條，判決如主文。
本案經檢察官吳曉婷到庭執行職務。
中    華    民    國    97    年    4     月    16    日
                  刑事第四庭    法  官  廖政勝
以上正本證明與原本無異。
中    華    民    國    97    年    4     月    16    日
                                書記官  莊何江
附錄：
刑法第320條
意圖為自己或第三人不法之所有，而竊取他人之動產者，為竊盜
罪，處5年以下有期徒刑、拘役或5百元以下罰金。
意圖為自己或第三人不法之利益，而竊佔他人之不動產者，依前
項之規定處斷。
前二項之未遂犯罰之。


司法院資訊處製作；財團法人民間司法改革基金會備份。
